【裁判字號】    95,訴,153
【裁判日期】    950725
【裁判案由】    偽造有價證券等
【裁判全文】
臺灣宜蘭地方法院刑事判決               95年度訴字第153號
    公  訴  人  臺灣宜蘭地方法院檢察署檢察官
    被      告  乙○○
    選任辯護人  林火炎律師
上列被告因偽造有價證券等案件，經檢察官提起公訴（九十四年
度偵字第一二二八號），本院判決如下：
    主  文
乙○○行使偽造私文書，足以生損害於公眾及他人，處有期徒刑
月，未扣案國晴實業股份有限公司職員保證書內偽造之「甲○○」簽名壹枚，沒收之；又意圖供行使之用，而偽造有價證券，
處有期徒刑壹年捌月，扣案偽造之票號一八四五四四號，發票日
八十八年八月三十日，面額新臺幣拾萬元之本票（含其上偽造
之「丙○○」簽名壹枚及印文貳枚）、偽造之票號一八四五四五
號，發票日八十八年八月三十日，面額新臺幣貳拾萬元之本票（
含其上偽造之「丙○○」簽名壹枚及偽造之「丙○○」印文各貳
枚）各壹紙及未扣案偽造之「丙○○」印章壹枚，均沒收之。應
執行有期徒刑貳年。未扣案國晴實業股份有限公司職員保證書內
偽造之「甲○○」簽名壹枚、扣案偽造之票號一八四五四四號，
發票日八十八年八月三十日，面額新臺幣拾萬元之本票（含其
上偽造之「丙○○」簽名壹枚及印文貳枚）、偽造之票號一八四
五四五號，發票日八十八年八月三十日，面額新臺幣貳拾萬元之
本票（含其上偽造之「丙○○」簽名壹枚及偽造之「丙○○」印
文各貳枚）各壹紙及未扣案偽造之「丙○○」印章壹枚，均沒收
之。緩刑伍年。
    事  實
一、乙○○為求能在丁○○（原名陳訓棟）經營之國晴實業股份
    有限公司（下稱國晴公司）謀得業務員職務，竟於民國八十
    七年五月七日，在其位於臺北市○○路○段二七七號租屋處
    ，未經女友甲○○之同意或授權，冒用甲○○之名義填寫國
    晴公司職員保證書，並在該份保證書保證人會保簽名蓋章欄
    內偽造「甲○○」之簽名一枚而偽造完成國晴公司職員保證
    書之私文書後，持交丁○○而行使之，用以表示甲○○已書
    立該份保證書，願就其在國晴公司竊盜公款及一切不法行為
    負賠償追繳等責任。丁○○不疑有他，遂雇用乙○○擔任國
    晴公司業務員，足以生損害於甲○○、丁○○及國晴公司。
    嗣因乙○○與國晴公司發生貨款、維修費及門耗費共計新臺
    幣（下同）八十一萬四千六百七十二元之侵占糾紛（此部分
    涉犯之侵占罪嫌，由臺灣宜蘭地方法院檢察署檢察官另案偵
    辦中），國晴公司掣發存證信函請求甲○○負保證人之責任
    ，甲○○始知上情。
二、乙○○因與國晴公司存有前述侵占貨款之糾紛，以致國晴公
    司負責人丁○○屢向乙○○催還所侵占之款項，乙○○竟於
    八十八年八月三十日，在其位於臺南縣永康鄉○○路租屋處
    內，基於同一之犯意而未經其父丙○○之同意或授權下，逕
    以丙○○之名義在空白本票二紙（票號分別為一八四五四四
    、一八四五四五號）上，填寫發票日均為八十八年八月三十
    日、到期日均為八十九年十月十一日、面額各為三十萬元及
    二十萬元後，偽造「丙○○」之簽名在發票人欄，再持於不
    詳時、地委請不知情之人所刻之「丙○○」印章一枚，各蓋
    用偽造「丙○○」之印文二枚在上述本票，而以丙○○名義
    偽造完成有價證券本票二紙。嗣經月餘後，乙○○將其以丙○○名義偽造之前揭本票二紙，在沃凡鎮咖啡廳交付丁○○
    而行使之，然因丁○○持乙○○偽造之上開面額三十萬元本
    票向本院聲請本票強制執行，並經本院於九十三年二月六日
    以九十三年度羅票字第二八號裁定准予強制執行並通知丙○○後，丙○○因未簽發該紙本票而誤認係遭丁○○偽造，乃
    於同年四月二十三日具狀向臺灣宜蘭地方法院檢察署提出偽
    造有價證券之刑事告訴，經該署檢察官偵查後，始悉上情。
三、案經甲○○訴由臺灣宜蘭地方法院檢察署檢察官暨臺灣宜蘭
    地方法院檢察署檢察官自動檢舉偵查起訴。
    理  由
一、上開事實，業據被告乙○○於偵審中到庭供承不諱，核與告
    訴人甲○○、丙○○及證人丁○○、林鑽興於偵查中指證情
    節契合一致，復有被告乙○○以甲○○名義偽造之國晴公司
    職員保證書及以丙○○名義偽造完成之本票二紙在卷可稽，
    是被告乙○○偽造私文書後進而行使及意圖供行使之用而偽
    造有價證券後行使之各該犯行，事證皆臻明確，犯行咸堪認
    定，均應依法論科。
二、被告乙○○行為後，刑法及刑法施行法業於九十四年二月二
    日經總統以華總一義字第０九四０００一四九０一號令修正
    公布，並於九十五年七月一日（下稱修正後刑法）施行，是
    參酌最高法院九十五年五月二十三日刑事庭第八次會議決議
    ，修正後刑法第二條第一項之規定，係規範行為後法律變更
    所生新舊法律比較適用之準據法，於修正後刑法施行後，應
    適用修正後刑法第二條第一項之規定，為「從舊從輕」之比
    較。另於比較時應就罪刑有關之共犯、未遂犯、想像競合犯
    、牽連犯、連續犯、結合犯，以及累犯加重、自首減輕暨其
    他法定加減原因（如身分加減）與加減比例等一切情形，本
    於統一性及整體性原則，綜其全部罪刑之結果而為比較後，
    本案涉及法律變更之部分，經附表所示比較修正前後刑法之
    相關規定結果，因修正後刑法並未較有利於被告，爰依修正
    後刑法第二條第一項之規定，適用被告行為時即修正前刑法
    ，先此敘明。核被告乙○○之所為，係犯修正前刑法第二百
    零一條第一項之偽造有價證券罪及刑法第二百十六條、第二
    百十條之行使偽造私文書罪。其在所偽造本票二紙內偽造之
    「丙○○」之簽名各一枚，及偽造「丙○○」印章一枚並蓋
    用偽造之「丙○○」印文各二枚在所偽造之本票二紙，皆屬
    偽造有價證券之階段行為，均不另論罪。至被告乙○○委請
    不知情之人所刻之「丙○○」印章之所為，應屬間接正犯。
    又其同時交付所偽造之前開本票二紙予被害人丁○○之行使
    偽造有價證券之低度行為，同為偽造有價證券之高度行為所
    吸收，亦不另論罪。至其以丙○○之名義偽造完成前揭本票
    二紙，乃為達同一目的所為之數侵害行為，而此數行為於同
    時同地或密切接近之時地實施，侵害同一法益，致各行為之
    獨立性極為薄弱，依一般社會健全觀念，在時間差距上，難
    以強行區分。在刑法評價上，以視為數個舉動之接續施行，
    合為包括之一行為予以評價，較為合理，故應屬接續犯，僅
    論以一罪（最高法院八十六年度臺上字第三二九五號判決參
    照）。另被告乙○○所犯偽造私文書之行為中，偽造「甲○○」簽名之階段行為，亦應與偽造該份私文書之低度行為，
    同為行使偽造私文書之高度行為所吸收，亦不另論罪。其所
    犯上揭偽造有價證券罪及行使偽造私文書罪間，犯意個別，
    行為互殊，應分論併罰之。查被告乙○○於犯罪後，已於偵
    審中到庭供認犯行明確，顯見其因誤蹈重典後，確有願受法
    律制裁之悔意。且其以其父丙○○名義偽造有價證券部分犯
    行，分據被害人即其父丙○○及丁○○當庭表明願意原諒被
    告，經記明筆錄在卷足考，是綜念被告之整體犯罪情節與事
    後業得被害人諒解之情狀，再參酌其係因一時貪欲圖便始罹
    重罪等各項情狀，認其所為之整體犯行要與所犯偽造有價證
    券罪之為最輕三年以上有期徒刑之法定刑期相較，客觀上以
    一般國民生活經驗法則為之檢驗，實屬情輕法重而足引起一
    般人之同情。準此，衡以被告乙○○偽造有價證券之犯罪動
    機、目的、手段及其對社會整體防衛機制之破壞及損及被害
    人財產法益之程度，可見被告乙○○偽造有價證券罪部分犯
    行尚有足堪憫恕之處，本院認即令處以法定最低刑度猶嫌過
    重，爰依修正前刑法第五十九條之規定酌減其此部分之法定
    本刑。審酌被告於本案整體犯行之犯罪動機、目的、手段、
    素行、智識程度、犯後態度與所造成之社會及被害人甲○○
    及丙○○侵害程度等一切情狀，爰酌情各量處如主文所示之
    刑，並定其應執行刑，以資懲儆。末查，被告前未曾受有期
    徒刑以上刑之宣告，有臺灣高等法院被告全國前案紀錄表附
    卷可憑，念其一時短於思慮方罹刑典，經此偵審程序及科刑
    之判決，信能知所警惕而無再犯之虞，本院認對其所為前開
    刑之宣告，皆以暫不執行為適當，爰併予宣告緩刑五年，以
    啟自新。扣案由被告乙○○偽造之本票二紙（含其上「丙○○」之簽名各一枚及偽造之「丙○○」印文各二枚）皆應刑
    法第二百零五條之規定，不問屬於犯人於否，均併予諭知沒
    收。至未扣案由被告乙○○偽造之國晴公司職員保證書，因
    非屬被告所有之物，是僅就其上由被告偽造之「甲○○」簽
    名一枚，依刑法第二百十九條諭知沒收；另被告偽造之「丙○○」印章一枚雖未扣案，然無證據證明該枝偽造之印章業
    已滅失，是仍應依刑法第二百十九條之規定併予宣告沒收，
    特此敘明。
據上論斷，應依刑事訴訟法第二百九十九條第一項前段，刑法第
二條第一項前段、修正前刑法二百零一條、刑法第二百十六條、
第二百十條、第二百零五條、第二百十九條、修正前刑法第五十
一條第五款、修正前刑法第五十九條、修正前刑法第七十四條第
一款，罰金罰鍰提高標準條例第一條前段，判決如主文。
本案經檢察官賴慶祥到庭執行職務
中    華    民    國    95    年    7     月    25    日
                  刑事第三庭審判長法  官  黃永勝
                                  法  官  邱景芬
                                  法  官  陳嘉年
以上正本證明與原本無異。
如不服本判決應於收受本判決後10日內向本院提出上訴書狀，其
未敘述上訴理由者，並得於提起上訴後10日內向本院補提理由書
狀(均須按他造當事人之人數附繕本)「切勿逕送上級法院」。
                                  書記官  林嘉萍
中    華    民    國    95    年    7     月    27    日
附錄本案論罪科刑法條全文
刑法第二百零一條第一項
意圖供行使之用，而偽造、變造公債票、公司股票或其他有價證
券者，處三年以上十年以下有期徒刑，得併科三千元以下罰金。
刑法第二百十條
偽造、變造私文書，足以生損害於公眾或他人者，處五年以下有
期徒刑。
刑法第二百十六條
行使第二百十條至第二百十五條之文書者，依偽造、變造文書或
登載不實事項或使登載不實事項之規定處斷。
附表
┌───┬───────┬────────┬──────┐
│比較  │修正前刑法於本│修正後刑法於本案│依從舊從輕原│
│法條  │案適用之法律效│適用之法律效果  │則比較結果  │
│      │果            │                │            │
├───┼───────┼────────┼──────┤
│刑法第│依罰金罰鍰提高│依刑法施行法第一│本條依修正後│
│二百零│標準條例第一條│條之一第二項提高│刑法，並未較│
│一條  │前段規定，三千│三十倍，最高可處│有利於被告  │
│      │元銀元得提高至│新臺幣九萬元    │            │
│      │十倍，最高可處│                │            │
│      │銀元三萬元即新│                │            │
│      │臺幣九萬元    │                │            │
├───┼───────┼────────┼──────┤
│刑法第│宣告多數有期徒│宣告刑最長不得逾│同上        │
│五十一│刑，宣告刑最長│三十年          │            │
│條第五│不得逾二十年  │                │            │
│款    │              │                │            │
├───┼───────┼────────┼──────┤
│刑法第│得酌量減輕其刑│得酌量減輕其刑  │同上        │
│五十九│              │                │            │
│條    │              │                │            │
├───┼───────┼────────┼──────┤
│刑法第│得為緩刑之宣告│得為緩刑之宣告  │同上        │
│七十四│              │                │            │
│條第一│              │                │            │
│款    │              │                │            │
├───┴───────┴────────┴──────┤
│本案依法綜合比較，無論主刑、定應執行刑、法定酌減事由及│
│緩刑宣告等規定，修正後刑法皆未較有利於被告，故本案應一│
│體適用被告行為時之修正前刑法                          │
└───────────────────────────┘


司法院資訊處製作；財團法人民間司法改革基金會備份。
